【裁判字號】    97,交聲,1422
【裁判日期】    970530
【裁判案由】    違反道路交通管理處罰條例聲明異議
【裁判全文】
臺灣臺北地方法院交通事件裁定        97年度交聲字第1422號
原處分機關  臺北市交通事件裁決所
異  議  人
即受處分人  甲○○
上列受處分人因違反道路交通管理處罰條例事件，對於臺北市交
通事件裁決所民國97年5 月13日所為之處分（原處分案號：北市
裁二字第裁22-1AD172251號），聲明異議，本院裁定如下：
    主  文
異議駁回。
    理  由
一、原處分意旨略以：本件異議人即受處分人甲○○（下稱異議
    人）所有車牌號碼CYH-091 號重型機車，未黏貼專用停車位
    識別證，而於民國97年4 月25日上午9 時51分許，停放在臺
    北市○○路203 號前之身心障礙專用停車位上，為臺北市政
    府停車管理處拍照採證後逕行舉發，嗣經異議人於應到案日
    期前申訴，原處分機關調查結果，以異議人違反道路交通管
    理處罰條例第56條第1 項第10款規定，裁處異議人新台幣（
    下同）1200元之罰鍰。
二、異議意旨略以：異議人所有CYH-091 號機車於97年4 月25日
    停於台北市○○路203 號前之身心障礙者專用停車位，遭逕
    行舉發。異議人領有身心障礙手冊，且違規事實為「於身心
    障礙專用停車位違規停車者」，因沒有人員、標示告知此停
    車格只有「身障（肢障）者」能停，故不服裁決等語。
三、按汽車，係指在道路上不依軌道或電力架線而以原動機行駛
    之車輛（包括機器腳踏車），道路交通安全規則第2 條第1
    項第1 款定有明文。又汽車駕駛人停車時，停車不依規定者
    ，處600 元以上1200元以下罰鍰，道路交通管理處罰條例第
    56條第1 項第10款定有明文。復依違反道路交通管理事件統
    一裁罰基準表規定，於身心障礙專用停車位違規停車者，處
    1200元罰鍰。復按，身心障礙者專用停車位之設置，係依據
    身心障礙者保護法之規定，該法第48條規定：「（第1 項）
    公共停車場應保留百分之二比例做為身心障礙者專用停車位
    ，車位未滿五十個之公共停車場，至少應保留一個身心障礙
    者專用停車位。非領有專用停車位識別證明之身心障礙者或
    其家屬，不得違規佔用。（第2 項）前項身心障礙者專用停
    車位之設置地點、空間規劃、使用方式、識別證明之核發及
    違規佔用之罰則等由中央主管機關會同交通、營建等相關單
    位定之」（本條業已修正為身心障礙者權益保障法第56條，
    但修正修文尚未施行）。而依上開條文第2 項之授權，所訂
    定之「身心障礙專用停車位設置管理辦法」，其中第9 條第
    1 項、第6 條第4 項後段分別規定：「使用身心障礙者專用
    停車位者，除掛有專用牌照之車輛外，應將專用停車位識別
    證置於汽車擋風玻璃明顯處或黏貼於機車車首，以供查核檢
    驗」；「申請機車專用停車位識別證，以經監理單位檢驗合
    格之特製車為限」。
四、本件異議人固不否認其所有之車號CYH-091 號重型機車，於
    97年4 月25日上午9 時51分許，停放在臺北市○○路203 號
    前之身心障礙專用停車位，而且其所有之機車並非特製車，
    亦未領有機車專用識別證等事實，並有舉發照片2 紙在卷為
    憑，應可認定。異議人雖辯稱：該停車位並未有人員、標示
    告知限「身障者」專用停車用云云。惟「不得因不知法規而
    免除行政處罰責任。但按其情節，得減輕或免除其處罰」，
    行政罰法第8 條定有明文，而前揭身心障礙者保護法第48條
    第1 項，既已明白規定非領有專用停車位識別證明之身心障
    礙者或其家屬，不得違規佔用專用停車位，被告當不得以其
    不知法規而免除其違規責任。況且觀諸上開舉發照片，於該
    身心障礙專用停車位上，畫有「輪椅」之標線，而且其旁亦
    設有繪有「輪椅」圖案之標誌，異議人顯然可以推知該專用
    停車位係為乘坐輪椅或騎乘特製機車之身心障礙者而設，依
    此等情節，亦無減輕或免除異議人處罰之理。從而原處分機
    關據以依法處分，核無違誤。本件異議為無理由，應予駁回
    。
據上論斷，應依道路交通案件處理辦法第19條，裁定如主文。
中    華    民    國    97    年    5     月    30    日
                        交通法庭法  官  江俊彥
以上正本證明與原本無異。
如不服本裁定，應於送達後5 日內，向本院提出抗告狀。
                                書記官  劉英芬
中    華    民    國    97    年    6     月    3     日


司法院資訊處製作；財團法人民間司法改革基金會備份。
